【裁判字號】    91,訴,1446
【裁判日期】    920807
【裁判案由】    毒品危害防制條例
【裁判全文】
臺灣板橋地方法院刑事判決                        九十一年度訴字第一四四六號
    公  訴  人  臺灣板橋地方法院檢察署檢察官
    被      告  甲○○
    選任辯護人  張瑞釗律師
右列被告因毒品危害防制條例案件，經檢察官提起公訴 (八十九年度偵字第一八四０
號)，本院判決如左：
    主  文
甲○○無罪。
    理  由
一、公訴意旨略以：被告甲○○(1)於民國八十七年底至八十八年十二月中旬間，前後
    多次，依重量不等情況，以每小包新台幣（下同）二千元至二千五百元、一萬元
    不等之價格，在台北縣新莊市，連續販賣第二級毒品安非他命予乙○○（另為不
    起訴處分）施用，甲○○復於八十八年十月至同年十一月中旬，以每月五千元之
    價格，向乙○○承租位於台北縣新莊市○○街三十五巷二號五樓之房屋，惟甲○○並未支付房租，遂以第二級毒品安非他命折價交付乙○○，以抵付乙○○之房
    租。(2)於八十八年八月間，前後二次在台北縣新莊市○○街三十五巷全能便利超
    商外及台北縣三重市○○○路與重新路口附近加油站與電動遊樂場外之路邊，連
    續將第二級毒品安非他命，以每小包二千元之代價，販賣予丙○○施用。因認被
    告涉犯毒品危害防制條例第四條第二項之罪嫌。
二、按犯罪事實應依證據認定之，無證據不得推定其犯罪事實，又不能證明被告犯罪
    者，應諭知無罪之判決，刑事訴訟法第一百五十四條、第三百零一條第一項分別
    定有明文。所謂認定犯罪事實之證據，係指足以認定被告確有犯罪行為之積極證
    據而言，該項證據自須適合於被告犯罪事實認定，始得為斷罪資料。又苟未能發
    現相當證據，或證據不足以證明，自不能以推測或擬制之方法，以為裁判基礎，
    亦分別有最高法院二十九年度上字第三一０五號及同院四十年度台上字第八六號
    判例意旨可資參照。再關於販賣、轉讓或吸用安非他命之案件，被查獲之被告所
    為曾向他人購買或收受安非他命之陳述，不得作為該人有罪判決之唯一證據，仍
    應調查其他必要之證據，以察其是否與事實相符，此就刑事訴訟法第一百五十四
    條及第一百五十六條第二項規定之立法意旨觀之，乃屬當然之解釋。況販賣、轉
    讓或吸用安非他命之人，如供出安非他命之來源，依麻醉藥品管理條例第十三條
    之三之規定得獲減刑（新修正公布之毒品危害防制條例第十七條亦同此規定），
    因此為擔保其陳述之真實性，尤應有足以令人確信其陳述真實性之補強證據，始
    能據以為論罪之依據（最高法院八十四年度台上字第二七九號判決意旨參照）。
    公訴人認被告甲○○涉犯右揭犯行無非以證人即同案被告乙○○指述明確在卷，
    證人丙○○亦證述向綽號「阿德」購買第二級毒品安非他命；且查，本件警方根
    據證人丙○○提供販賣第二級毒品安非他命之綽號阿德男子交易處所，聲請搜索
    票，查獲被告甲○○，並在被告甲○○身上當場查獲第二級毒品安非他命一大包
    淨重達三十六點一公克，並在被告甲○○上開租屋處起出販售毒品之工具電子秤
    一台、塑膠分裝袋四十七個，及被告甲○○經送請法務部調查局進行測謊，被告
    甲○○辯稱其未販售安非他命予乙○○、謝有平等人，扣案之電子秤等物品非其
    所有、扣案之安非他命係與乙○○合買等情，測謊結果，應係說謊為依據。訊據
    被告甲○○堅決否認右揭犯行，辯稱：伊確未販售安非他命予乙○○，均係一起
    出錢合買，時間一次是八十八年三月，一次十月左右，丙○○伊並不認識，況伊
    於八十八年八月有進看守所執行勒戒出來後即回南部至九月二日，根本不可能於
    八十八年八月間販賣安非他命予丙○○等語。經查：
    (1)證人乙○○於警訊時先證稱：警方在張進德身上查獲之安非他命是我們共同出
      錢買的，電子磅秤是我朋友寄放的，塑膠分裝袋是我們共同持有，吸食器玻璃
      那組是我的，塑膠那組是甲○○在用的，磅秤及塑膠袋是我們用來分裝安非他
      命的，吸食器是用來吸食安非他命共同持有的，安非他命都是甲○○出面去基
      隆市向綽號「文生」之男子購買等語，於警詢完畢移送檢察官時即改稱：扣按
      證物是伊女友周雅萍的等語，復又改稱：伊吸食之安非他命都是甲○○供應的
      ，八十七年底開始吸食就跟他拿，沒有跟別人拿過，有時一包二千元有時二千
      五百元、有時拿多一點一萬元七公克，最後一次十二月中旬十八公克未拿錢以
      房租抵，分裝袋及吸食器均是被告的，是被告要來拿回去的，在警局及地檢署
      內勤時甲○○叫伊說磅秤是伊女朋友的，伊在警局說是伊朋友的，甲○○叫伊
      承認安非他命一半是伊的，伊只會觀察勒戒叫伊幫忙等語。於本院調查時則證
      稱：與甲○○一起出錢購買安非他命，後又稱：出錢購買、跟一起出錢購買都
      有，買過一次，還有一次因為他不夠錢我才一起出錢，被查獲那次他買很多，
      我才出壹仟元，跟他買的那一次是壹仟元，在我家買，時間很久了，就是在他
      租我屋子的期間，應該八十八年十月間左右，租我屋子之前我都吃他的，沒有
      跟他買過，因為我們都是一起開車的同事，就是因為開車會精神不振，才吃，
      「合買」，及「跟他買」都有，之前他叫我說跟他一起買的，扣案物是我女朋
      友的，並說我都沒有前科，只有照著他講的講就好了等語（詳參偵查卷第九頁
      反面、第十頁、第二十二頁反面、第四十九頁反面、本院九十一年九月十九日
      訊問筆錄）。是依證人乙○○所證：或稱租屋未給租金以安非他命抵租金，或
      稱買的那次是在被告租屋時，或稱共同出錢買，或稱跟他拿都沒給錢，前後證
      述之情節均不一致，實難憑信，況警察係依據證人丙○○之證述購買安非他命
      之地點前往搜索，該址為乙○○之住處而查獲乙○○及其住處內吸食器、分裝
      袋、電子秤等物，並以其販賣安非他命移送檢方偵辦，是其所供是否真實，自
      仍應調查其他積極證據以資審認，非得採為認定被告犯行之唯一證據。又查，
      證人丙○○本院雖傳拘無著，惟其於警訊時先證稱：伊所施用之安非他命係向
      綽號「阿文」之人，在台北縣三重市○○路一家電動遊樂場，以一包一千元購
      買，每次都是「阿文」主動到遊樂場找伊，「阿文」年約二十八歲，住址不知
      道，也無聯絡電話等語，於一小時四十分鐘後，又製作補充意見陳述，我知道
      綽號「阿德」之正確住址是北縣新莊市○○街三五巷二號五樓，我是在八十八
      年間經由朋友介紹認識「阿德」，八十八年八月初這段期間陸陸續續有二次交
      易，都是在新莊市全能超商及電動遊樂場，每次以新台幣二千元之代價購得二
      公克等語，於檢察官偵查中雖亦供承購買安非他命，惟供稱：是一位叫三輝的
      （音台語）的人帶我去向「阿德」買的，去時就按電鈴說要找「阿德」，[阿
      德」是否有住那裡不知道，跟「阿德」買二次，一次在新莊之地址的樓下便利
      商店，另一次在台北縣三重市○○○○路與重新路的加油站旁有一大樓有電動
      玩具店，交毒品是在電動店之加油站轉角路邊等語。然「阿德」是否叫甲○○
      ，不知道，提示（甲○○）照片，亦不認得等情，亦據證人丙○○證述在卷（
      詳參偵查卷第十一頁反面、第一九三頁反面、第一九六頁反面、第一九七頁、
      第一九八頁）。是證人丙○○是否確係向被告購買安非他命即非無疑，況依其
      所證購買時間，八十八年八月初，斯時被告仍在台北看守所執行觀察勒戒至八
      十八年八月七日始出看守所，並有台灣台北看守所附設勒戒處所在監（所）或
      出監（所）收容人資料表存卷可考，且上開搜索住址並非被告之住址，被告雖
      曾租賃該處，其時間依證人即屋主乙○○所證亦係八十八年十月間，是證人丙○○顯不可能在八十八年八月初前往該址按電鈴找被告，是實難以其於偵查中
      所證之情節，推認「阿德」即被告，復依其偵查中所證：先稱是按電鈴找「阿
      德」，又稱：是在樓下便利商店購買，於警訊中先是向「阿文」購買安非他命
      ，後又稱向「阿德」購買安非他命，其所證情節之真實性，即非無疑，亦難遽
      以採信。
    (2)再查，警員持搜索票搜索台北縣新莊市○○街三五巷二號五樓當場查獲乙○○
      、屋內之上開扣案證物，並於電梯口查獲被告及其手上安非他命一包等情，已
      經證人即本件查獲之警員蔡進福證述明確（詳參偵查卷第一八九頁反面），復
      有搜索扣押證明筆錄（收據）存卷可按。是被告固確持有安非他命，惟按刑事
      訴訟法第一百五十四條明定犯罪事實應依證據認定，無證據不得推定犯罪事實
      ，此項禁止推定罪狀之法則，並非僅為被告個人之訴訟利益而設，尤其重在發
      現真實以求國家刑罰權之正確行使，若無足可證明被告從事犯罪構成要件之積
      極證據，無論假定某一被告為犯人而命其自證無罪，藉以過濾及鎖定特定犯罪
      人，或推測被告涉及某項罪名，而依其自辯過程蒐求該被告生活經歷資料，藉
      以判斷其究竟有無構成特定犯罪，據非法之所許。而持有安非他命，在社會生
      活上，合理原因非一，或可能因製造、運輸、販賣、轉讓、施用、幫助吸用等
      情而持有安非他命，所涉犯罪構成要件亦各不相同，無從以此忖度而任意推定
      ，致違刑事訴訟法發覺真實之原則。被告與證人乙○○熟識，二人同時為警查
      獲，於警訊時乙○○亦供稱查獲之安非他命是二人共同出錢買的等情，且被告
      自己本身於八十八年七月間，有施用毒品安非他命之犯行，並經本院裁定送觀
      察、勒戒，亦有被告全國前案記錄表在卷可考，是被告持有安非他命亦與常情
      無違，縱或曾提供他人吸用，此是否另涉犯他罪符合他構成要件，因未據公訴
      人起訴本院亦無從審酌，惟實難以此推認被告有營利之意圖而販賣安非他命。
    (3)復查，扣案吸食器、分裝袋、電子秤等物係在乙○○住處客廳裡之酒櫃查獲，
      而客廳平常乙○○、其女友及被告共同使用等情，已據證人乙○○證述明確（
      詳參偵查卷第四十九頁），證人乙○○於警訊時復供承扣案物係其朋友所有等
      語，於檢方初次訊問供承為其女友所有等語如前，雖其後改口稱：扣案吸食器
      、電子秤、分裝袋係被告所有，警訊及地檢署初訊是被告要求伊如此供述云云
      ，惟被告與乙○○同時查獲即製作筆錄，隨後移送台灣板橋地方法院檢察署偵
      訊，被告根本不可有機會要求乙○○串證，且乙○○自己本身亦係有販賣毒品
      嫌疑遭警方移送，其於檢察官訊問警方以共同販賣毒品移送有何意見後始改如
      上供述，顯係規避自己之法律責任無訛，是其後改稱扣案之吸食器、分裝袋、
      電子秤為被告寄放，要前來取走云云，亦難以憑信。
    (4)再者，測謊係以人類當時接受測謊時之身體反應，作為認定有無說謊之依據，
      但其與自然科學之具有「重現性」（按：即屬證據之再顯性）不同，每次測謊
      結果均可能因被施測者之精神狀態、心理狀況、施測配合度、當日或施測前之
      身體狀況之不同，以及對於該施測處所時空環境所呈現恐懼、壓迫感，施測呈
      現出不同結果，故受測結果難認有百分之百真實性呈現（最高法院九十一年度
      台上字第七三七六號判決參照），於科學實證尚應仍有誤差性，（按：即刑事
      訴訟程序於證據採酌上，所具積極證據之顯現），換言之，該施測結果，仍存
      有合理性懷疑，此等合理性懷疑利益，自應歸於受測者之被告所享有，是測謊
      報告仍非得作為認定被告犯罪之積極證據，本件公訴人係以被告未通過測謊，
      因以認定被告有販賣安非他命之犯罪行為。然對被告有無犯罪，是否適宜以他
      人之測謊報告結果認無說謊，而再以本身測謊應係說謊，即認被告有公訴所指
      犯行，本即有疑，再參以測謊報告並無百分之百之真實性，當時被告之測謊，
      是否完全真實，頗值商榷，已如前述，因測謊結果得否具有積極性之犯罪確信
      ，既有合理可疑，本乎罪疑惟輕法則，本院認尚不得以被告之測謊結果研判有
      說謊情形，進而，作為認定被告犯罪之依據。
      此外，復查無其他直接或間接之證據，足認被告涉有販賣安非他命之犯行，揆
      諸前開說明，尚難僅憑證人乙○○、丙○○前開有瑕疵之指述，及被告持有安
      非他命，即據以推認被告有販賣安非他命之犯行，從而本件應認不能證明被告
      犯罪，爰依法諭知無罪之判決。
據上論斷，應依刑事訴訟法第三百零一條第一項，判決如主文。
中      華      民      國    九十二    年      八      月      七      日
                                 臺灣板橋地方法院刑事第四庭
                                     法  官    徐  子  涵
右正本證明與原本無異。
如不服本判決，應於判決送達後十日內向本院提出上訴狀。
                                     書記官    彭  麗  紅
中      華      民      國      九十二      年    八    月     十六     日


司法院資訊處製作；財團法人民間司法改革基金會備份。
